臺灣高等法院民事裁定
109年度抗字第77號
抗  告  人  謝蘊紫  

            謝滋銘  
            徐聖瑋  


            徐美蘭    現應受
上列抗告人因與相對人徐義政、徐義益、徐義龍、徐文龍、徐智
勇、徐智強間分割共有物事件，對於中華民國108年11月6日臺灣
新北地方法院107年度重訴字第121號所為裁定提起抗告，本院裁
定如下： 
    主  文
原裁定關於核定訴訟標的價額部分廢棄。
本件訴訟標的價額核定為新臺幣肆仟貳佰壹拾肆萬捌仟伍佰捌拾
玖元。
其餘抗告駁回。
抗告費用由相對人負擔二分之一，餘由抗告人負擔。
    理  由
一、按訴訟標的對於共同訴訟之各人必須合一確定者，共同訴訟
    中一人之行為，有利益於共同訴訟人者，其效力及於全體，
    民事訴訟法第56條第1項第1款定有明文。所謂共同訴訟人中
    一人之行為，有利益於共同訴訟人或不利益於共同訴訟人，
    係指於行為當時就形式上觀之，有利或不利於共同訴訟人而
    言。非指經法院審理結果有利者其效力及於共同訴訟人，不
    利者其效力不及於共同訴訟人而言，故共同訴訟人中之一人
    ，對於下級法院之判決聲明不服提起上訴，在上訴審法院未
    就其內容為審判之前，難謂其提起上訴之行為對於他共同訴
    訟人不利，其效力應及於共同訴訟人全體，即應視其上訴為
    共同訴訟人全體所為（最高法院52年台上字第1930號判例意
    旨參照）。查相對人徐義政、徐義益、徐義龍、徐文龍、徐
    智勇、徐智強（下合稱相對人）以謝蘊紫、謝滋銘、徐聖瑋
    、徐美蘭為共同被告，向原法院提起分割共有物訴訟，其訴
    訟標的對於共有人必須合一確定，雖僅謝蘊紫、謝滋銘對原
    裁定關於核定訴訟標的價額部分提起抗告，惟形式上有利於
    其他共同被告，其抗告效力及於未提起抗告之其餘共同被告
    ，爰併列徐聖瑋、徐美蘭為抗告人，合先敘明。
二、抗告意旨略以：兩造土地及建物持分並不相等，原裁定所列
    相對人之持分顯有錯誤，且只計算建物持分，並未計算土地
    持分，與法不合，應重新核算。又相對人起訴係以相對人之
    持分計算訴訟費用，今伊提起上訴，自應以伊之持分價值計
    算上訴費用，請求廢棄原裁定，發回另為適當之裁定等語。
三、按訴訟標的之價額，由法院核定。核定訴訟標的之價額，以起訴時之交易價額為準；無交易價額者，以原告就訴訟標的所有之利益為準。民事訴訟法第77條之1第1項、第2項分別定有明文。次按請求分割共有物之訴，其訴訟標的價額之計算，應以原告在第一審起訴時因分割所受利益之客觀價額為準，此種案件上訴時，其訴訟標的價額及上訴利益額，亦以此為準，不因被告或原告提起上訴而有所歧異（最高法院72年度台抗字第472號裁定意旨參照）。
四、經查：
  ㈠本件相對人於107年1月12日起訴請求分割兩造共有如附表所
    示之建物及土地（下稱系爭房屋、土地，合稱系爭房地），
    有起訴狀收文戳章可按（見原法院卷一第11頁），依上說明
    ，訴訟標的價額，應以相對人起訴時因分割系爭房地所受利
    益之客觀價額為準。原法院依職權參酌內政部不動產實價查
    詢服務網之交易資料，以與系爭房地鄰近之新北市○○區○○路
    ○段00巷00弄0○00號房地交易價格每平方公尺11萬5,000元（
    見原審卷一第93頁），按系爭房屋面積及抗告人所占系爭房
    屋應有部分比例計算，核定本件訴訟標的價額為4,971萬8,8
    21元，固非無見，惟原法院所參考之交易時間發生於000年0
    月，距抗告人起訴時間即107年1月12日已近1年，且系爭房
    屋為63年5月27日建築完成（見原審卷一第41、47、51、61
    、65、69、79頁建物登記謄本），於相對人起訴時屋齡已近
    44年，與前揭交易資料之標的屋齡為35年，顯有差距，上開
    交易價格自難認可適當反應系爭房地起訴時之交易價額。又
    相對人就系爭房屋及坐落之土地應有部分並不相同（見原審
    卷一第41-87頁、永大不動產估價師事務所估價報告書內建
    物及土地登記謄本），原裁定逕以相對人就系爭房屋之應有
    部分計算訴訟標的價額，亦有未洽。
  ㈡本院審酌臺北市政府依平均地權條例第46條規定，經常調查
    轄區內土地之地價動態，於每年所公告之土地現值，可認與
    市價相當，而作為核定系爭土地訴訟標的價額之標準；另參
    以系爭房屋屋齡已近44年，其中7097建號107年之課稅現值1
    3萬0,360元與中信不動產估價師聯合事務所估算之建物成本
    總價7萬4,954元相去不遠（見該事務所價格日期107年1月之
    估價報告書第46、50頁），本院認以系爭房屋之課稅現值作
    為核定系爭房屋訴訟標的價額之標準，應屬適當；則相對人
    因本件分割系爭房地所受利益之價額為4,214萬8,589元（計
    算式詳如附表所示）。
  ㈢綜上，本件訴訟標的價額應核定為4,214萬8,589元，原法院
    核定本件訴訟標的價額為4,971萬8,821元，尚有未洽。抗告
    意旨指摘原裁定關於訴訟標的價額核定部分不當，求予廢棄
    ，為有理由，應由本院將原裁定此部分廢棄，並核定本件訴
    訟標的價額如主文第2項所示。至命補繳裁判費之裁定，為
    法院於訴訟程序進行中所為之裁定，依民事訴訟法第483條
    規定，不得抗告。抗告人併就原裁定命限期補繳裁判費用部
    分提起抗告，自非適法，應予駁回。
五、據上論結，本件抗告為一部有理由，一部不合法，爰裁定如
    主文。
中    華    民    國    109   年    1     月   31    日
                  民事第十三庭   
                        審判長法  官  陳麗芬
                              法  官  邱蓮華
                              法  官  林純如

抗告不合法部分，不得再抗告。
抗告有理由部分，除以適用法規顯有錯誤為理由外，不得再抗告
。如提起再抗告，應於收受送達後10日內委任律師為代理人向本
院提出再抗告狀。並繳納再抗告費新臺幣１千元。
中    華    民    國    109   年    1     月    31    日
                              書記官  王靜怡